【裁判字號】    88,上,1673
【裁判日期】    890229
【裁判案由】    損害賠償
【裁判全文】
臺灣高等法院民事判決  八十八年度上字第一六七三號
      上  訴  人    丙○○
      被  上訴人    甲○○
                    乙○○
右當事人間請求損害賠償事件，上訴人對於中華民國八十八年十月一日臺灣士林地方
法院八十七年度訴字第八六○號第一審判決提起上訴，本院判決如左：
    主    文
原判決關於駁回上訴人後開第二項之訴部分，及該部分假執行之聲請，並訴訟費用之
裁判廢棄。
被上訴人林政瑋應給付上訴人新台幣貳拾玖萬壹仟肆佰陸拾元，及自八十七年六月二
十七日起，至清償日止，按週年利率百分之五計算之利息。
其餘上訴駁回。
第一、二審訴訟費用，由被上訴人林政瑋負擔三分之一，餘由上訴人負擔。
    事    實
甲、上訴人部分：
壹、聲明：求為判決
一、原判決廢棄。
二、被上訴人應連帶給付新台幣一百一十萬元，及自支付命令送達翌日起至清償日止
    ，按年息百分之五計算之利息。
三、第一審及第二審訴訟費用由被上訴人連帶負擔。
貳、陳述：除與原判決記載相同者，茲引用之外，補稱：
一、上訴人於民國八十七年一月廿七日將車牌號碼ＢＸ－一一八一號自用小客車停於
    台北市○○○路路旁，遭被上訴人乙○○酒醉駕車逆向行駛衝撞，致不堪使用（
    另一名年籍不詳之路人為被上訴人撞及致死，經檢察官起訴，有起訴書影本一件
    可證）。經債權人以存證信函催告被上訴人於一個月內回復原狀，被上訴人置之
    不理。
二、另被上訴人甲○○為車主，且為被上訴人乙○○之母親，竟將車交予酒醉之子使
    用，自應負責。
三、經上訴人向各車廠查證，該車因零件及技術原因無法修理，有百邦汽車公司證明
    一紙為證。該車業經研發改裝，除經ＡＰＥＣ展示，公開發表新能源外，並經國
    內外媒體廣為報導，有廣告單、宣傳單及中英文說明書各一份可證。該車與一般
    車輛不同，現值一百萬元，此有台北市動產擔保交易登記證明書影本、新領牌照
    登記書、行車執照各一件可證，並聲請鑑定機關鑑定。另迄今五個月被上訴人租
    用同級車使用，每日租金二千元，每月需要六萬元，三個月已支付租金十八萬元
    ，有收據一紙為證。另外，捨棄新能源系統請求之部分。
四、另外，該車係八十三年七月出廠，於八十七年一月二十七發生車禍，未保險。車
    禍後請保養廠估價，該車已不堪使用，此部分有證人高獻智到庭陳述，可信為真
    。且因該車曾設定動產擔保，故以設定金額為本件請求金額。且因車禍後所須支
    出之租車費用，由被上訴人所提出之一日車資一千二百元計算，給付二個月之損
    害部分，上訴人亦減縮請求同意。
乙、被上訴人乙○○部分：
壹、聲明：求為判決：駁回上訴。
貳、陳述：除與原判決記載相同者，茲引用之外，補稱：
一、經保險公司估價該車修復費用約十三萬餘元，此有明細表可證，否認上訴人所提
    出之百邦公司證明。被上訴人所請，顯無理由。
二、另就上訴人所陳稱因車禍致支出之租車費用部分，以一日車資一千二百元，請求
    二個月之車損，即願給付。另就上訴人主張該車之折舊費用一百一十萬，經查詢
    中古車行四年車子折舊，係以十六萬元計算，如係請求十六萬元，被上訴人願給
    付，上訴人主張金額係一百萬元顯屬過高。
丙、被上訴人甲○○部分：被上訴人未於言詞辯論期日及準備程序期日到場。
    理    由
一、被上訴人甲○○未於言詞辯論期日到場，核無民事訴訟法第三百八十六各款所列
    情形，准依上訴人聲請，由其一造辯論而為判決。
二、本件上訴人起訴主張，於民國八十七年一月廿七日將其所有車牌號碼ＢＸ－一一
    八一號自用小客車停於台北市○○○路路旁，遭被上訴人乙○○酒醉駕駛其母即
    另被上訴人甲○○所有之車逆向行駛衝撞，致不堪使用（另一名年籍不詳之路人
    為被上訴人李政緯撞擊致死，經檢察官起訴，有起訴書影本一件可證）。經上訴
    人以存證信函催告被上訴人於一個月內回復原狀，被告置之不理，依民法第一百
    九十六條請求被上訴人連帶賠償上訴人所有車輛所受之損害及因被上訴人肇事使
    上訴人無交通工具使用，致多支出交通費用（原請求為十萬元減縮為每日一千二
    百元合計二個月七萬二千元）計一百一十萬元及自自支付命令送達翌日起至清償
    日止按週年利率百分之五計算之利息。
    被上訴人林政瑋則以，對於其肇事致上訴人所有之前開車輛受損之事實並不否認
    ，惟稱經保險公司估價該車修復費用約十三萬餘元，並否認上訴人所提出之百邦
    公司所出具車輛無法修復之證明之真正。另就上訴人所稱因車禍致增加支出之租
    車費用部分，以一日車資一千二百元計算二個月部分，被上訴人願意給付。另就
    上訴人主張該車之折舊費用一百一十萬元，經查詢中古車行四年車子折舊，係以
    十六萬元計算，如係請求十六萬元，被上訴人願給付，上訴人主張金額係一百萬
    元顯屬過高等語資為抗辯。
三、經查上訴人主張其所有之ＢＸ－一一八一號車輛於前揭時地為李政瑋駕駛甲○○
    之車輛撞擊受損之事實，被上訴人林政瑋並不否認，並有台北士林地方法院檢察
    署八十七年度相字第一○三號相驗卷宗可稽，堪信為真實。是本件之爭點僅為系
    爭車輛是否因撞擊受損致不堪使用。經查證人高獻智於本院準備程序期日到庭作
    證系爭車輛因撞擊導致引擎裂紋、底盤車台變形、電腦損毀，如果修理費用或高
    過車價，而且零件材料無法覓尋得到，雖該車可以修理，外表可以不錯，但因引
    擎已裂不堪一擊等語在卷（見本院卷第二十三頁背面），因此本件車輛經被上訴
    人駕車撞擊之後已無法完全修復。因此上訴人請求被上訴人林政瑋賠償其因物毀
    損所減損之價額，應予准許。至於甲○○部分，其雖將汽車交付其子駕駛，然負
    連帶債務以法律有規定或契約約定者為限，上訴人並未舉證證明被上訴人甲○○
    有何故意或過失，應負共同侵權行為之責，此部份之請求自不能准許。
四、經查本件上訴人主張系爭汽車依據其所設定之動產擔保抵押權之擔保金額為一百
    萬元，該汽車於受撞當時尚有一百萬元之價值，雖據其提出台北市監理處動產擔
    保交易證明書為證，然查系爭汽車原發照日期為八十三年十月十九日，該動產抵
    押權之設定登記時間為八十五年十一月七日（見原審卷第四頁），系爭汽車因使
    用即有折舊，依據行政院八十六年十二月三十一日修正之固定資產耐用年數表（
    修正前亦同），本件小客車耐用年限為五年，依據定率遞減法折舊，每年折舊千
    分之三六九，本件汽車購入時價為一百三十萬元，經過折舊至八十六年十月九日
    該汽車尚存三十二萬六千六百一十二元（0000000×0.631×0.631×0.631＝3266
    12）之價值。至本件肇事時（八十七年一月二十七日），又經過三個半月，該汽
    車復再折舊三萬五千一百五十二元（326612×0.631＝206092，（000000-000000
    ）/12×3.5=35152），該汽車之價值為二十九萬一千四百六十元（000000-00000
    ＝291460），系爭汽車因被上訴人肇事致不能回復原狀，該汽車因毀損所減損所
    減少之價額應為二十九萬一千四百六十元。又上訴人請求被上訴人林政瑋賠償其
    因此增加之交通費用，因本件車輛已無法回復原狀，而由被上訴人賠償上訴人系
    爭車輛之價額，自無因修理期間無交通工具使用之損害發生之可言，上訴人此部
    份之請求，於法無據不能准許。
五、綜上所述，上訴人依據民法第一百九十六條請求被上訴人林政瑋賠償二十九萬一
    千四百六十元及自支付命令送達翌日（八十七年六月二十七日）起至清償日止按
    週年利率百分之五計算之利息，於法有據，應予准許，超過前開部分及對於被上
    訴人甲○○之請求，於法無據不能准許。原審就上開應准許部分，為上訴敗訴之
    判決，尚有未洽，上訴意旨求予廢棄改判，為有理由，爰由本院予以廢棄改判如
    主文第二項所示。至於上訴人之請求不應准許部分，原判決為上訴人敗訴之判決
    ，經核於法並無不合，上訴意旨求予廢棄改判，為無理由，應駁回其上訴。
六、據上論結，本件上訴為一部有理由，一部無理由，依民事訴訟法第四百五十條、
    第四百四十九條第一項、第七十九條但書、第四百六十三條、第三百八十五條第
    一項，判決如主文。
中      華      民      國    八十九    年      二      月    二十九    日
                                臺灣高等法院民事第十二庭
                                    審判長法  官  林  丁  寶
                                          法  官  高  鳳  仙
                                          法  官  韓  金  秀
右正本係照原本作成。
不得上訴。
中      華      民      國    八十九    年      三      月      六      日
                                          書記官  周  淑  靜


司法院資訊處製作；財團法人民間司法改革基金會備份。
